【裁判字號】    94,簡,844
【裁判日期】    950327
【裁判案由】    營利事業所得稅
【裁判全文】
臺北高等行政法院判決
                                     94年度簡字第00844號
原      告  能量水國際有限公司
代  表  人  甲○○
被      告  財政部臺北市國稅局
代  表  人  張盛和（局長）住同上
上列當事人間因營利事業所得稅事件，原告不服財政部中華民國
94年7月6日台財訴字第09400141730號訴願決定，提起行政訴訟
。本院判決如下︰
    主  文
原告之訴駁回。
訴訟費用由原告負擔。
    事  實
一、事實概要：
    緣原告民國（下同）90年度營利事業所得稅結算申報，對被
    告認定原告因漏報賠償金收入新台幣（下同）250,000 元，
    乃核定原告漏報所得稅額51,673元，並處罰鍰51,600元，表
    示不服，申經復查結果，未獲變更，提起訴願，經遭駁回，
    遂提起行政訴訟。
二、兩造聲明：
  (一)原告聲明：訴願決定及原處分均撤銷。
  (二)被告聲明：
    1.駁回原告之訴。
    2.訴訟費用由原告負擔。
三、兩造之主張：
  (一)原告主張之理由：
    1.被告復查決定書並未註明有關訴願法第14條有關期日之規
      定，而90年度營利事業所得稅核定稅額繳款書內之說明第
      3 項已註明：「納稅義務人對稽徵機關核定之稅額如有不
      服，應於收到繳款書後，在繳納期間屆滿翌日起算30日內
      向本稽徵機關申請復查。而該繳款書之繳納期間復查決定
      自94年3 月16日起至94年3 月25日止。原告依說明第4 項
      於94年3 月24日自行繳納半數後，即於94年3 月28日提起
      訴願，程序上完全按照被告90年度營利事業所得稅核定稅
      額繳款書內之說明第3 項、第4 項辦理。
    2.原告90年度獲得商標被侵害之損害賠償金共250,000 元，
      依所得稅法第4 條規定：「左列各種所得，免納所得稅」
      ；同條第3款規定：「傷害或死亡之損害賠償金，及依國
      家賠償法規定取得之賠償金」，原告應免納所得稅。且所
      得稅法第1條規定：「所得稅分為綜合所得稅及營利事業
      所得稅」，因此第4條所謂所得稅當然亦包括綜合所得稅
      及營利事業所得稅。又所得稅法第4條第3款並未指明是「
      營利事業」或是「自然人」，因此在自然人來說是指身體
      、名譽及權益之傷害或死亡，對營利事業來說當然是指營
      利事業受到不當傷害而造成營利事業的損失、損害或營利
      事業之結束所取得之賠償金。被告以系爭賠償金非屬所得
      稅法第4條第3款之賠償金而否准原告所請，顯係作了違反
      所得稅法第1條規定之限縮解釋。
    3.綜上，原告90年度營利事業所得稅依法不需申報賠償款25
      0,000 元，被告應撤銷原告90年度營利事業所得稅核定稅
      額繳款書（單照編號AC0000000 號）及處分書（編號
      Ｚ0000000000000號），並退還已繳之半數稅款共25,925元
      。
  (二)被告主張之理由：
    1.按「訴願之提起，應自行政處分達到或公告期滿之次日起
      30日內為之。」為訴願法第14條第1 項所明定；若逾越30
      日之不變期間而提出訴願，自為法所不許，改制前行政法
      院著有62年判字第583 號判例，可資參照。本件原告收受
      被告94年2 月3 日財北國稅法字第0940233950號復查決定
      書之日期為94年2 月14日，有原告之代表人甲○○蓋章收
      受之掛號郵件收件回執附被告原卷可稽。又被告設址於臺
      北市，並無訴願法第16條第1 項規定扣除在途期間之適用
      ，核計其提起訴願之30日不變期間，係自94年2 月15日起
      算，至94年3 月16日（星期三）屆滿，而原告遲至94年3
      月28 日 始向財政部提出訴願書，有加蓋財政部收文章戳
      之原告訴願書影本附案可稽，依訴願法第14條第3 項規定
      ，訴願之提起，以原行政處分機關或受理訴願機關實際收
      受訴願書之日期為準，則本件訴願之提起，已逾首開法定
      不變期間，程序不合，財政部訴願決定訴願不受理，尚無
      不合。另原告主張訴願期間應自94年3 月26日起算乙節，
      按被告核定稅額繳款書說明第3 項係載明「在繳納期間屆
      滿翌日起算30日內‧‧‧申請復查」並註明僅適用於未曾
      復查者，本件原告已於93年12月6 日申請復查，自不適用
      ，與訴願期間之計算亦無關連，原告顯係誤解。
    2.漏報賠償金收入補徵營利事業所得稅部分：按「營利事
      業所得之計算，以其本年度收入總額減除各項成本費用、
      損失及稅捐後之純益額為所得額。」為所得稅法第24條第
      1 項所明定。原告本期申報其他收入為0 、所得額為虧
      損3,308 元。被告初查以因訴外人台灣雅聞內衣股份有限
      公司（下稱台灣雅聞公司）販賣冒用原告註冊商標之商品
      ，經和解原告獲得賠償金250,000 元，原告漏未申報，經
      被告調整核定其他收入250,000 元，核定本期課稅所得額
      246,692 元，補徵稅額51,673元，並處罰鍰51,600元。
      原告主張系爭賠償金係屬所得稅法第4 條第3 款所謂「傷
      害或死亡之損害賠償金」，為免稅所得，原告並無違章漏
      報所得等詞，資為爭訟。經查原告本期因台灣雅聞公司販
      賣冒用原告註冊商標之商品，經和解原告獲得賠償金
      250,000 元情事，為原告所不爭執，且有原告與台灣雅聞
      公司簽訂和解協議書、暨支票付款通知聯附案資證。是系
      爭賠償金，非屬所得稅法第4 條第3 款「傷害或死亡之損
      害賠償金，及依國家賠償法規定取得之賠償金。」之賠償
      金，係屬原告本期之其他收入，殆無疑義。是原告所訴，
      系爭賠償金為免稅所得乙節，核無足採。被告原核定，依
      首揭規定，核定本期其他收入為250,000 元，從而核定本
      期所得額為246,692 元（計算式：申報核定所得額－
      3,308 ＋漏報賠償金收入250,000=246,692）尚 無違誤。
    3.罰鍰部分：按「納稅義務人應於每年5 月1 日起至5 月
      31 日 止，填具結算申報書，向該管稽徵機關，申報其上
      一年度內構成綜合所得總額或營利事業收入總額之項目及
      數額，以及有關減免、扣除之事實，並應依其全年應納稅
      額減除暫繳稅額及尚未抵繳之扣繳稅額，計算其應納之結
      算稅額，於申報前自行繳納。」；「納稅義務人已依本法
      規定辦理結算申報，但對依本法規定應申報課稅之所得額
      有漏報或短報情事者，處以所漏稅額兩倍以下之罰鍰。」
      分別為所得稅法第71條第1 項及同法第110 條第1 項所明
      定。原告於辦理90年度營利事業所得稅結算申報時，漏
      報賠償金收入250,000 元，致漏報所得額246,692 元，所
      得稅額51,673元（計算式：246,692 ×25﹪－10,000=
      51,673），已如上述。有原告與台灣雅聞公司簽訂和解協
      議書、暨支票付款通知聯附案資證，違章事證明確。是被
      告依首揭所得稅法規定，按所漏稅額處以1 倍之罰鍰
      51,600 元 （百元以下不計），並無不合。
    理  由
一、行政訴訟法第229 條第2 項所定適用簡易程序之數額，業經
    司法院以92年9 月17日院台廳行一字第23681 號令增至新台
    幣20萬元，並定於93年1 月1 日實施。本件原告爭執之金額
    未逾新台幣20萬元，自應適用簡易程序事件，爰不經言詞辯
    論為判決。
二、按依行政程序法第98條第3 項規定，處分機關未告知救濟期
    間，致相對人或利害關係人遲誤者，如自處分書送達後一年
    內聲明不服時，視為於法定期間內所為。復查程序屬於行政
    程序之一種，亦有上開規定之適用。本件原告收受復查決定
    書之日期為94年2 月14日，有掛號郵件收件回執附原處分卷
    可稽，被告設址於臺北市，並無訴願法第16條第1 項扣除在
    途期間規定之適用，核計其提起訴願之30日不變期間，係自
    94年2 月15日起算 (原告主張應自94年3 月26日起算云云，
    係誤解法律，並不足採)， 至94年3 月16日（非星期日或休
    息日）屆滿，而原告遲至94年3 月28日始向財政部提出訴願
    書，有加蓋財政部收文章戳之原告訴願書影本在訴願卷案可
    按，雖已逾訴願法第14條第3 項所規定行政處分機關或受理
    訴願機關收受訴願書日起之30日，然卷附本件復查決定書僅
    載：「本件係未繳納稅款而申請復查，對於復查決定後應納
    之稅額，將隨文發單補徵，如於繳納期間屆滿30日後，仍未
    繳納者，依法移送行政執行處強制執行；但不服復查決定，
    按繳款書所載稅額繳納半數或提供相當擔保並依法提起訴願
    者，暫緩執行。罰鍰部分，俟行政救濟確後再行發單。」並
    未告知原告救濟期間，致原告遲誤法定救濟期間，其於一年
    內之提起訴願，視為於法定期間內所為，原告訴願並未逾期
    。
三、按「營利事業所得之計算，以其本年度收入總額減除各項成
    本費用、損失及稅捐後之純益額為所得額。」「納稅義務人
    應於每年5 月1 日起至5 月31日止，填具結算申報書，向該
    管稽徵機關，申報其上一年度內構成綜合所得總額或營利事
    業收入總額之項目及數額，以及有關減免、扣除之事實，並
    應依其全年應納稅額減除暫繳稅額及尚未抵繳之扣繳稅額，
    計算其應納之結算稅額，於申報前自行繳納。」；「納稅義
    務人已依本法規定辦理結算申報，但對依本法規定應申報課
    稅之所得額有漏報或短報情事者，處以所漏稅額兩倍以下之
    罰鍰。」分別為所得稅法第24條第1 項、第71條第1 項及同
    法第110 條第1 項所明定。同法第4 條規定：「左列各種所
    得，免納所得稅……」，同條第3 款規定：「傷害或死亡之
    損害賠償金，及依國家賠償法規定取得之賠償金」，法文既
    規定「傷害或死亡」之損害賠償金，顯指人身之傷害或死亡
    ，自是指自然人而言。本件原告90年度營利事業所得稅結算
    申報其他收入為0 、所得額為虧損3,308 元，惟訴外人台灣
    雅聞公司販賣冒用原告註冊商標之商品，經和解原告獲得賠
    償金250,000 元，原告漏未申報之事實，為原告所不爭執，
    被告調整核定其他收入250,000 元，核定本期課稅所得額
    246,692 元（計算式：申報核定所得額－3,308 ＋漏報賠償
    金收入250,000=246,692）， 補徵稅額51,673元，並處罰鍰
    51,600元，核無不合。原告主張「傷害或死亡之損害賠償金
    」，對營利事業來說是指營利事業受到不當傷害而造成營利
    事業的損失、損害或營利事業之結束所取得之賠償金，系爭
    賠償金係屬所得稅法第4 條第3 款所謂「傷害或死亡之損害
    賠償金」，為免稅所得，原告並無違章漏報所得等詞云云，
    並不足採。
四、從而，原處分並無違法，訴願決定雖以訴願逾期駁回原告之
    訴願，理由不當，然駁回結果相同，亦應予以維持。原告訴
    請撤銷，為無理由，應予駁回。
五、據上論結，本件原告之訴為無理由，爰依行政訴訟法第236
    條、第98條第3 項前段，判決如主文。
中    華    民    國    95     年     3    月     27  日
                              第三庭法  官 吳東都
上為正本係照原本作成。
本件以訴訟事件所涉及之法律見解具有原則性者為限，始得於本
判決送達後20日內向本院提出上訴狀並表明上訴理由，如已於本
判決宣示後送達前提起上訴者，應於判決送達後20日內補具上訴
理由（均按他造人數附繕本），且經最高行政法院許可後方得上
訴。
中    華    民    國    95     年      3   月     27  日
                                    書記官 李金釵


司法院資訊處製作；財團法人民間司法改革基金會備份。
